臺灣臺南地方法院臺南簡易庭民事判決
110年度南簡字第1544號
原      告  鄭振隆  


被      告  洪文生（即洪逸堃之繼承人）

            洪余美媖（即洪逸堃之繼承人）

共      同
訴訟代理人  洪逸年  
上列當事人間請求給付票款事件，於中華民國111年1月25日言詞
辯論終結，本院判決如下：
    主  文
被告應於繼承洪逸堃之遺產範圍內，連帶給付原告新臺幣30萬元
，及自民國109年2月24日起至清償日止，按年息百分之6計算之
利息。
原告其餘之訴駁回。
訴訟費用由被告於繼承洪逸堃之遺產範圍內連帶負擔。
本判決原告勝訴部分得假執行。但被告如以新臺幣30萬元為原告
預供擔保，得免為假執行。
    事實及理由
一、原告主張：被告2人之被繼承人洪逸堃於生前簽發面額新台
    幣（下同）30萬元、票號0000000號、發票日為民國109年1
    月9日之支票（下稱系爭支票），交由訴外人郭哲宇向原告
    借款30萬元，詎屆期後於同年2月24日提示遭存款不足及拒
    絕往來為由退票，洪逸堃於同年8月16日死亡，被告為其繼
    承人，為此依票據及繼承法律關係，請求被告連帶給付票款
    及遲延利息等語。被告則以：郭哲宇利用洪逸堃病重、意識
    不清楚之際慫恿其簽發支票調借現金獲取不當利益，借貸對
    象皆為當鋪或高利貸錢莊，借得金錢用途及流向為何，被告
    均不知情，是否有聯合債權人高利詐騙等語抗辯，為此請求
    駁回原告之訴。
二、有關原告主張其執有系爭支票，屆期經提示後遭拒絕往來為
    由退票一節，業據提出支票及退票理由單各1紙可證，為被
    告所不爭，堪信為真，被告雖以前揭情詞置辯。惟按票據行
    為為不要因行為，即不以給付之原因為要素而得成立之行為
    ，故凡簽名於票據之人，不問原因如何，均須依票上所載文
    義負責，除執票人取得票據係出於惡意者外，發票人不得以
    自己與執票人前手所存抗辯之意由，對抗執票人。票據法第
    13條定有明文。經查，被告抗辯洪逸堃簽發系爭支票時是在
    意識不清楚狀態下所簽發云云，固提出洪逸堃病歷資料為佐
    ，然依本院函詢台南市立醫院、台灣基督長老教會新樓醫療
    財團法人台南新樓醫院關於洪逸堃於108年7月1日至109年1
    月31日之期間就醫資料，經上開醫院函覆結果，洪逸堃於前
    開期間並未至台南市立醫院就診，依病歷記載，其109年8月
    12日起有意識不清至8月16日過世；另洪逸堃於108年11月12
    、13、14、19、25日、12月13日在新樓醫院就診紀錄顯示其
    意識狀態正常清楚（簡卷217、225頁），而原告自承於108
    年11月初取得系爭支票，是由上開證據並無法據以認定洪逸
    堃在簽發支票時陷於意識不清之狀態，即難認洪逸堃簽發票
    據意思表示有何瑕疵。再者，原告主張係郭哲宇拿洪逸堃簽
    發之系爭支票向原告借款，郭哲宇有在支票背書，且被告自
    承「知道洪逸堃曾經借票給郭哲宇，讓郭哲宇去借錢」乙情
    （簡卷235頁），則依上說明，被告質疑郭哲宇慫恿洪逸堃
    開票調現，甚至聯合債權人高利詐騙等情，既無法提出足夠
    證據證明原告取得系爭支票是出於惡意（票據法第13條但書
    所定情形），即不得對抗抗持票人之原告。又本院經通知郭
    哲宇為證人未到場，自難為有利於被告認定。應認原告主張
    洪逸堃應負發票人責任，洵為可採。 
三、按繼承人自繼承開始時，除本法另有規定外，承受被繼承人
    財產上之一切權利、義務。但權利、義務專屬於被繼承人本
    身者，不在此限。繼承人對於被繼承人之債務，以因繼承所
    得遺產為限，負清償責任。民法第1148條定有明文。查洪逸
    堃已死亡，被告為其繼承人之事實，有戶籍謄本可稽，依上
    開規定，被告應以因繼承洪逸堃所得遺產為限，連帶負清償
    責任，本院應為保留的給付即於繼承遺產限度內為給付之判
    決。從而，原告依票據及繼承之法律關係，請求被告於繼承
    洪逸堃所得遺產為限，連帶給付30萬元及自提示日即109年2
    月24日起至清償日止，按年息5％計算之利息，為有理由，應
    予准許。逾此部分之請求，為無理由，應予駁回。
四、本件原告勝訴部分，係就民事訴訟法第427條訴訟適用簡易
    程序所為被告敗訴之判決，依同法第389條第1項第3款規定
    ，應依職權宣告假執行。爰並依同法第392條第2項規定，依
    職權宣告被告預供擔保後，得免為假執行。
五、訴訟費用負擔之依據：民事訴訟法第79條。
中　　華　　民　　國　　111 　年　　1 　　月　　26　　日
                  臺灣臺南地方法院臺南簡易庭　　　　　　
　　　　　　　　　　　　　　　　　法  官　蔡雅惠
以上正本係照原本作成。　　　　　　　　　　　　　　　　　
如不服本判決，應於判決送達後20日內，向本院提出上訴狀並表
明上訴理由，如於本判決宣示後送達前提起上訴者，應於判決送
達後20日內補提上訴理由書（須附繕本）。　
中　　華　　民　　國　　111 　年　　1 　　月　　26　　日
                                  書記官  黃稜鈞